【裁判字號】    99,訴,441
【裁判日期】    990825
【裁判案由】    強盜
【裁判全文】
臺灣桃園地方法院刑事判決               99年度訴字第441號
公  訴  人  臺灣桃園地方法院檢察署檢察官
被      告  丙○○（原名楊光宇.
指定辯護人  本院公設辯護人彭詩雯
上列被告因強盜案件，經檢察官提起公訴（99年度偵字第8476號
），本院判決如下：
    主  文
丙○○意圖為自己不法之所有，攜帶兇器，以強暴至使不能抗拒
，而取他人之物，累犯，處有期徒刑柒年肆月。
    事  實
一、丙○○（原名楊光宇，下稱丙○○）於民國97年間因違反毒
    品危害防制條例，經本院判處有期徒刑3 月確定，又於97年
    間，因違反毒品危害防制條例案件，經本院判處有期徒刑3
    月確定，上開2 罪嗣經本院定應執行刑為有期徒刑5 月確定
    ；繼於97年間，又因違反毒品危害防制條例案件，經本院判
    處拘役29日確定；再於97年間，因違反毒品危害防制條例案
    件，經本院判處有期徒刑6 月確定；復於97年間，因贓物案
    件，經本院判處拘役50日確定，更於97年間，因詐欺案件，
    經本院判處拘役25日確定，前揭6 罪接續執行，於98年7 月
    9 日執行完畢。詎仍不知悔改，緣丙○○與甲○○之前女友
    係乾兄妹關係，因丙○○之乾妹在與甲○○交往期間曾向丙○○抱怨甲○○之諸多缺點，而丙○○對甲○○平日說話語
    氣及態度亦多所不滿，二人雖有來往但感情普通。99年3 月
    16日凌晨3 時許，丙○○在甲○○所承租位於桃園縣楊梅鎮
    ○○○街382 號5 樓之5 住處，向甲○○提議同往桃園縣中
    壢市百老匯汽車旅館開轟趴吸食毒品，甲○○應允一同前往
    後，雙方又在該旅館前因房間費用應由何人支付問題發生爭
    執，丙○○當場取消行程，於同日上午9 時許與甲○○一起
    搭乘計程車返回上開青山二街租屋處。其後丙○○思及自己
    手頭困頓，又對甲○○拒付汽車旅館房間費用以致無法開趴
    玩樂心生不滿，竟萌歹念，基於為自己不法所有之意圖，從
    其隨身攜帶之包包內取出客觀上足以對人之生命、身體、安
    全構成威脅，具有危險性之尖刀1 把（因該尖刀未扣案，無
    法鑑定是否為槍砲彈藥刀械管制條例列管之具殺傷力之刀械
    ），指向甲○○，喝令甲○○伸出雙手，之後並出手毆打甲○○之臉部、頭部、身體，甲○○惶恐無助，遂聽從其命，
    自行趴下並持租屋住處內之鞋帶綁縛自己之雙腳，之後再任
    由丙○○持其他鞋帶將甲○○雙手反綁於背後，丙○○並將
    甲○○前女友遺留在租屋處房間之內衣、衛生紙塞堵住甲○○之嘴巴以防其大聲呼救，而以此強暴方式，至甲○○不能
    抗拒後，大聲斥問甲○○：「錢放在哪裡」等語，經甲○○
    回答：「錢在我的皮包」等語後，丙○○隨即在屋內四處翻
    找值錢財物，進而搜得甲○○所有之皮包1 個（內有身分證
    、健保卡、提款卡、現金新臺幣（下同）3 千元）、新力牌
    行動電話（門號為00 00000000 號，序號為00000000-00000
    0-0-00）、郵局印鑑章1 枚等財物。而丙○○在命甲○○說
    出提款卡之密碼後，猶覺不足，竟又接續前揭強盜之犯意，
    出拳毆打甲○○之右眼，而以此強暴之方式，逼問甲○○家
    中尚有無其他現金、存摺，經甲○○告以家中已無其他財物
    後，丙○○猶有未甘，再自上址租屋處床頭櫃上強行取走甲○○租屋處及機車之鑰匙，持機車鑰匙至租屋處樓下發動甲○○所有、登記於其胞兄洪嘉宏名下之車牌號碼8FP-385 號
    重機車，連同前揭行動電話、郵局印鑑章及皮包內之財物一
    併取走。嗣甲○○囿於自己手腳、嘴巴均遭綑綁、塞堵而無
    法求助，只好勉強自其租屋處離開，並沿樓梯間逐層跳下樓
    梯，於同日下午4 時50分許向社區保全人員求得援助，保全
    人員發現甲○○手腳均遭鞋帶綑綁，立即報警前來處理。員
    警徐正誠據報趕赴現場後，馬上為甲○○鬆綁，並偕甲○○
    返回其租屋處察看採證，員警徐正誠因甲○○指訴係遭其友
    人所綑綁，研判該人將會再次返回該處，遂在租屋現場停留
    將近30分鐘，然因丙○○當日始終未再折返而先行返回派出
    所。嗣於99年3 月22日，丙○○再次主動聯繫甲○○，表示
    其正在甲○○租屋處樓下，要甲○○再給其幾千元，其會把
    先前強行取走之物品一併返還，甲○○隨後立即與徐正誠員
    警聯繫，待徐正誠員警抵達現場盤查丙○○時，再由甲○○
    自其租屋處樓上往下指認確定丙○○即為當日強取其財物之
    人，旋為警當場逮捕，並在丙○○身上查扣甲○○所有上開
    序號手機1 支及與本案無關之FM2 共1 包、分裝袋15個、削
    尖吸管1 支，經丙○○同意後，再由丙○○帶同警方前往丙○○位於桃園縣中壢市○○○○街236 巷32號4 樓戶籍住處
    附近之永福路與榮安十三街口，另行查扣其所強取之甲○○
    所有上開重機車1 部、機車鑰匙1 副、租屋處鑰匙1 副、郵
    局存摺2 本、郵局提款卡1 張、汽機車駕照各1 張（前揭物
    品均已發還甲○○領回），始悉上情。
二、案經甲○○訴由桃園縣政府警察局楊梅分局報請臺灣桃園地
    方法院檢察署檢察官偵查起訴。
    理  由
壹、證據能力方面：
一、按被告以外之人於偵查中向檢察官所為之陳述，除顯有不可
    信之情況者外，得為證據，刑事訴訟法第159 條之1 第2 項
    定有明文。查證人乙○○於偵查中既係以證人身份陳述，且
    經檢察官告以具結義務及偽證處罰後命之朗讀結文具結，因
    該證人係於負擔偽證罪處罰之心理下證述，並以具結擔保其
    供述真實性，復無受其他不當外力干擾情形，可信性極高，
    本院審酌上開證人於偵查中具結證述之際，其外部附隨之環
    境或條件並無不當，是依上說明，其於偵查中所為證言，均
    具有證據能力，而得為證據。次按證人、鑑定人依法應具結
    而未具結者，其證言或鑑定意見，不得作為證據；又具結應
    於結文內記載當據實陳述，決無匿、飾、增、減等語；其於
    訊問後具結者，結文內應記載係據實陳述，並無匿、飾、增
    、減等語，刑事訴訟法第158 條之3 、第189 條分別定有明
    文。查證人即被害人甲○○於接受檢察官訊問時並未依法具
    結，此由觀諸臺灣桃園地方法院檢察署99年度偵字第8476號
    卷內並未有該證人所簽立之具結結文即明，而該證人既又查
    無依法不得令其具結之情形，依前開規定，證人甲○○於偵
    訊時所言，既未經具結，自不得採為證據（最高法院96年度
    臺上字第5673號判決意旨併參）。
二、次按被告以外之人於審判外之言詞或書面陳述，除法律有規
    定者外，不得作為證據；被告以外之人於審判外之陳述，經
    當事人於審判程序同意作為證據，法院審酌該言詞陳述或書
    面陳述作成時之情況，認為適當者，亦得為證據。當事人、
    代理人或辯護人於法院調查證據時，知有第159 條第1 項不
    得為證據之情形，而未於言詞辯論終結前聲明異議者，視為
    有前項之同意，刑事訴訟法第159 條第1 項及第159 條之5
    分別定有明文。查證人甲○○於警詢中所為陳述，固屬傳聞
    證據，惟檢察官及被告就前揭審判外陳述之證據能力，於本
    院準備程序及審判期日時均不爭執，且迄至言詞辯論終結前
    亦未再聲明異議。經核上開證據資料製作時之情況，查無違
    法不當或證明力明顯過低之瑕疵，本院亦認為以之作為證據
    應屬適當。
三、至本件認定事實所引用之卷內其餘卷證資料（包括文書證據
    及物證），並無證據證明係公務員違背法定程序所取得，被
    告及辯護人於審判程序中復均未於言詞辯論終結前表示異議
    ，且卷內之文書證據及物證，亦無刑事訴訟法第159 條之4
    之顯有不可信之情況與不得作為證據之情形，則依刑事訴訟
    法第159 條之5 之規定，本件認定事實所引用之所有文書證
    據及物證，均有證據能力，合先敘明。
貳、實體方面：
一、訊據被告丙○○固不否認曾於上開時地出拳毆打被害人甲○○之頭部、臉部及身體，且在強迫被害人自行以鞋帶綑綁雙
    腳後，再將其雙手反綁於背後，並將衛生紙、女性內衣塞入
    被害人嘴內，之後即強取被害人所有皮包內之汽機車駕照、
    提款卡、鑰匙、行動電話、存摺等物品，惟矢口否認有何強
    盜犯行，辯稱：甲○○先前在農曆過年後不久，即曾在其位
    於楊梅鎮○○○街租屋處跟我借1 萬2,000 元，我跟他之間
    有債務糾紛，甲○○才說要把那些東西押給我，等他有錢再
    跟我贖回云云。
二、經查：
(一)、關於被告丙○○如何於上開時、地下手強取被害人甲○○所
    有財物之事實，業據證人即被害人甲○○先後迭於警詢及本
    院審理時一致證稱：99年3 月16日凌晨3 、4 點，被告到我
    位於桃園縣楊梅鎮○○○街382 號5 樓之5 租屋處找我，邀
    我一起到中壢百老匯汽車旅館開轟趴，我們便一起搭計程車
    前往，抵達後，他先到櫃臺詢問旅館價格並以電話聯絡其他
    人，但因被告友人未到，我們就又搭計程車返回租屋處，大
    約9 點多的時候，被告從他包包內取出預藏尖刀，叫我把手
    伸出去，我很害怕，不敢反抗，就依被告指示把手伸出去，
    被告就將我雙手、雙腳綑綁，並用衛生紙及前女友留下的胸
    罩塞住我的嘴巴，之後再綁放在身上的皮包（內有身分證件
    、健保卡、提款卡、現金3 千餘元）、新力牌手機1 支搶走
    ，被告也有問我提款卡密碼；之後他又用拳頭毆打我的右眼
    ，逼問我其他金錢、存摺藏在何處，因為我告訴他只有身上
    這些錢而已，被告才離開，我花了很多時間，大約在下午4
    時50分許左右才自行脫困，並請社區警衛幫我報案；扣案之
    同一郵局帳號之存摺2 本、汽車駕照1 張、機車駕照1 張、
    車號8FP-385 號重機車1 部、郵局金融卡1 張、機車及住處
    鑰匙各1 副、新力牌手機1 支都是我遭被告強盜取走之物品
    等語（見偵卷第22至24頁、第25至27頁，本院99年7 月20日
    審判筆錄第2 至17頁）。經核證人甲○○前揭證詞係就其於
    案發當時親身經歷遭被告強盜財物經過所為之陳述，所證如
    何被害情節詳細明確，未見明顯瑕疵，尤以證人甲○○前揭
    所供，復核與被告自身於偵訊時供稱：「（甲○○為何報警
    ？）因為在3 月16日實在家裡強盜他的物品」、「我怕他報
    警所以就先綁助他讓他無法反抗，拿走他的證件跟車子、鑰
    匙等物，存摺我後來才知道放在裡面」等語（見99年度偵字
    第8476號卷第50頁）、於本院羈押訊問時供稱：「因為我發
    現甲○○被我打得很嚴重，我怕他報警，所以我就叫他拿鞋
    帶綁自己的腳，並用衛生紙塞嘴巴，再用我乾妹妹的胸罩把
    嘴巴摀起來扣住，我在叫他把手放在背後，然後我用鞋帶綁
    住他的雙手，之後就開始拿他的東西，他的皮包裡面有證件
    、卡片、零錢約一百多元，我覺得錢少就準備把他的機車拿
    去賣，後來是他的朋友打電話幫他講話，所以我就暫時沒有
    賣」等語（見本院聲羈卷第5 頁反面）不謀而合，益徵證人
    甲○○上開所證實在，堪予採信。從而，該部分之事實，即
    可認定。
(二)、其次，本件檢察官起訴時固認定被告乃係強行取走被害人「
    皮包內之汽、機車駕駛執照各1 枚、提款卡1 個及甲○○所
    有車號8FP- 385之重型機車之鑰匙1 把、手機1 支，並以上
    述機車鑰匙，至一樓住處欲強取騎機車時，發現機車置物箱
    內有甲○○所有之郵局存摺2 本，遂強取之」，惟被告於案
    發當天所強取之財物，除起訴書所載上開物品外，尚有現金
    3 千元、被害人租屋處鑰匙1 副以及郵局印鑑章1 枚，此業
    據被害人甲○○分別於警詢及本院審理時指訴甚明，復為被
    告於本院審理時所不否認，並有贓物認領保管單在卷可佐，
    堪認屬實。檢察官就此所為認定，尚有疏漏，應予更正。
(三)、再者，關於本件案發當時被告曾攜帶類似尖刀之物品喝令被
    害人交出財物之事實，既已據證人即被害人甲○○一再於警
    詢及本院審理時指訴歷歷，且證人乙○○於本院審理時亦證
    稱：被害人說被告拿一個尖尖的鐵的嚇他，把他的手腳綁起
    來等語（見本院99年8 月11日審判筆錄第4 頁），核與被害
    人甲○○指訴內容相合，則證人甲○○前揭所指既有證人乙○○枝證述予以補強，自有相當程度之可信性。加以本件案
    發現場原係被害人租屋住處，相較於被告而言，被害人較熟
    悉該處地理位置、容易對外呼救求助而有優勢，詎被害人竟
    捨此不為，任令被告一再對己揮拳毆打頭、臉、身體等部位
    ，甚至又聽命被告擺佈，自行綑綁雙腳，在被告反綁雙手後
    ，又遭被告以衛生紙、女性內衣等物塞堵嘴巴，若非另有強
    大外力介入壓制被害人之自由意識，何以至此。至證人乙○○於偵訊時固一度證稱：被害人曾告訴伊，被告於案發當天
    係用斧頭威脅他並搶走手機云云，然證人乙○○嗣經本院傳
    喚到庭，業已清楚說明：「斧頭是我猜的，因為被告常常袋
    子裡面放著一些奇怪的東西，包括斧頭，後來我問甲○○，
    他說是尖尖的鐵的刀子」等語（見本院同上筆錄第4 頁），
    因證人就被告於案發當時係持斧頭威嚇被害人之證述，乃係
    出於證人乙○○個人所為之臆測，依法不具證據能力，該部
    分之證述即無可採。又證人乙○○固當庭提出被告在案發前
    遺留於證人住處之刀械，惟證人乙○○既於偵訊及本院審理
    時均證稱該刀械在本案案發時仍放置在其住處內，且被害人
    甲○○於本院審理時亦表示：「（這把刀子在你平常跟被告
    交往期間有看過嗎？）沒有」等語（見同上筆錄第8 頁），
    堪認該刀械與本案犯罪事實並無關連，亦無從資為對被告為
    有利或不利認定之依據。準此，縱本件被告於案發當時所持
    刀械並未扣案，以致本院無從判明是否該當於槍砲彈藥刀械
    管制條例所列管之刀械，然本院綜合上開事證，認被害人就
    此所為指訴，應屬可信。至起訴書就此所為認定，因與本院
    前揭認定之結果不符，尚有未合，再予指明。
(四)、而關於本案被告丙○○如何遭警查獲之過程，已據證人徐正
    誠於本院審理時清楚證稱：根據訪查結果，因被告跟被害人
    是朋友關係，我們研判被告會再回來找告訴人，所以就在告
    訴人家附近埋伏了一段時間，但都沒有結果，一直到22日，
    當時我們已經沒有人在那邊了，但突然接到甲○○的電話，
    說被告就在他家樓下，我們據報就趕快到現場去，也有盤查
    到被告，但一開始被告自稱是丙○○而非楊光宇，剛好告訴
    人在住家陽台往下指認，我們才將被告逮捕，並在被告身上
    起出被害人的手機、類似FM2 的藥品。當時我有問被告來這
    邊幹嘛，他說要來找甲○○，我就問他為何要把甲○○的車
    騎走，他就說有金錢糾紛，之後被告就帶著我們去停放機車
    的地方，當場起出被害人的機車、機車鑰匙，機車裡面有存
    摺、駕照、行照、提款卡等語在卷（見本院99年7 月20日審
    判筆錄第18頁至第19頁）。經核其上開所述，與證人甲○○
    於本院審理中當庭證稱：「被告打電話給我說還要幾千元，
    當時他在電話中就已經告知我他在我家樓下，我就馬上打電
    話給警察，警察就馬上到我家」、「被搶走的手機門號我已
    經掛失了，後來我又再補一張同門號的SIM 卡，被告就用同
    樣門號的手機聯繫上我」等語不謀而合（見本院同上筆錄第
    7 頁）。若非確有其事，職司犯罪偵查工作之員警徐正誠，
    與被告夙無仇恨怨隙，又豈會與被害人甲○○均為一致內容
    之陳述？而由被告丙○○在案發後相隔將近6 日，均未遭警
    約談或逮捕，則其主觀上認為被害人甲○○不知報警而可欺
    ，企圖再向被害人索討財物，亦與常情無悖，是依上開事證
    綜合以觀，堪認證人甲○○、徐正誠前揭所證，應可採信。
    而被告丙○○乃係為再向被害人索討數千元之金錢，再次前
    往被害人租屋處之事實，亦可認定。
(五)、被告丙○○對此雖辯稱：我被抓當天是甲○○先打電話給我
    ，說要還我錢，結果竟然叫警察抓我云云。惟關於本件被告
    究係如何遭警查獲之經過事實，已分據證人即本件承辦員警
    徐正誠、證人即被害人甲○○於本院審理時清楚證述如前揭
    (四)、所述。依該二名證人證述情節，可知警方非但在案發當
    天即曾在現場停留將近30分鐘，等待被告再次返回被害人租
    屋處，其後亦曾多日埋伏於被害人租屋處附近，企能捕獲被
    告。果確如被告丙○○所辯，亦即被害人甲○○係故意設局
    以欲還款予被告為由，邀約被告前往租屋處云云屬實，甲○○大可逕於案發當天，在員警徐正誠陪同下，直接誘騙被告
    返回租屋處，員警何必猶在該址空等被告將近30分鐘始返回
    派出所？又倘若被害人於被告遭查獲當天係刻意聯繫警方誘
    騙被告前來租屋處，其亦可事先與警方聯繫，並由員警事先
    在租屋處附近佈局埋伏，待被告甫一抵達現場，立即趨前逮
    捕，何待乎警方先行盤查被告後，經被害人自其租屋處樓上
    向下指認確定被告身分無誤，始加以逮捕？猶有甚者，倘若
    被告在遭警查獲當天，確係準備將奪得之被害人財物一併返
    還，何以員警竟僅在其身上查獲被害人所有手機1 支，至其
    餘包含重機車在內之被害人所有之財物，卻依舊放置在被告
    戶籍住處附近之榮安十三街與永福路口，未一併攜往被害人
    租屋處？綜上各點，堪認被告辯稱案發當天係被害人誘騙其
    前往租屋處云云，並非實情，不值採信。
(六)、被告丙○○再辯稱：我與被害人間有債務糾紛，我先前曾借
    款1 萬2,000 元予被害人，但被害人始終並未返還；案發當
    天是被害人自己拿出拿些東西，說要押在我這邊，我才會拿
    被害人所有之財物抵債云云。但查：
  1.關於被害人甲○○並未積欠被告丙○○任何金錢債務一節，
    此非惟業據證人甲○○於本院審理時明白否認在卷，證人甲○○甚至進而證稱：「（你跟被告之間有無金錢糾紛？）他
    在99年3月初的時候跟我說他手頭緊，向我借4,500元，說當
    天晚上要還我，結果我借他他沒有還」等語在卷（見本院99
    年7月20日審判筆錄第3頁）。而證人乙○○於偵訊時亦證稱
    ：「（丙○○有和你說甲○○有欠錢？）沒有」、「丙○○
    有和我說過他有欠甲○○錢」等語（見偵卷第66頁）、於本
    院審理時仍證稱：「（你在偵查中為何說是被告跟你說他欠
    甲○○錢？）我們三個人在一起聊天的時候，他們兩個就會
    講到被告欠甲○○錢的事情，被告也有跟我講說他欠甲○○
    錢，欠什麼錢跟欠多少錢我都不知道」、「（就你瞭解，在
    本案發生前，甲○○有欠被告錢嗎？）我記得沒有」等語（
    見本院99年8月11日審判筆錄第4頁），經核證人甲○○、乙○○二人前揭所述內容一致相符，若非確有其事，何以上開
    證人竟會均為相同情節之證述？以此相對於被告雖一再辯稱
    其曾借款1 萬2 千元予被害人，惟迄至本院言詞辯論終結時
    為止，始終無法舉出確切之證據方法供本院查證，甚至亦直
    言就二人彼此間借款毫無任何證據，其空言所辯是否屬實，
    殊值懷疑。被告對此雖又質疑證人乙○○之證詞可信性，惟
    被告於本院準備程序中已供稱：「其實一開始我就跟被害人
    有仇，是乙○○出來當調人，我才跟甲○○當朋友」等語（
    見本院卷第28頁），則由被告願意接受乙○○出面協調，再
    次與被害人重修舊好一節觀之，堪認被告與乙○○間相處確
    實未有失和之處，本院實難想像證人乙○○有何甘冒偽證追
    訴風險而故意虛捏對被告不利之證詞，是認被告就此所辯，
    僅係其個人臆測，亦不可取。
  2.其次，經本院依職權勘驗被告丙○○於警詢時之錄音內容並
    逐字紀錄，清楚可見被告丙○○於警詢甫始，雖曾一度向員
    警表示其與甲○○係朋友關係，有金錢糾紛，甲○○並欠其
    1 萬2 千元，有本院該份勘驗筆錄在卷可稽（見本院99年7
    月2 日準備程序筆錄第7 至8 頁），惟被告嗣經警詢問為何
    要起意拿走被害人物品時，其旋即表示：「想說，就看他很
    機車，就想把他東西先拿走，後面看看怎樣」等語。經警再
    次追問被告是否預謀強盜被害人財物，其又表示自己係臨時
    起意等語（見同上筆錄第18頁）。依前揭勘驗結果觀之，被
    告既係出於對被害人之舉止行為不滿而強奪其財物，則被告
    與被害人彼此間是否有債務糾紛，與被告事後強取被害人財
    物二者間，顯然亦無任何關連性。再者，依證人徐正誠於本
    院審理時所證：「（你在被告身上查獲被害人手機，裡面的
    SIM 卡是誰的？）被告自己的，當時我們有把手機交還被害
    人時，被告還把手機鎖起來，不告訴我們密碼」等語（見本
    院99年7 月20日審判筆錄第20頁），以及被告丙○○於本院
    羈押訊問時自行所供：「我覺得錢少，就準備把他的機車拿
    去賣，後來是他的朋友打電話幫他講話，所以我就暫時沒有
    賣」等語（見本院聲羈卷第2 頁」），亦清楚可見被告於強
    取被害人之手機、機車後，確有據為己有之意，苟非若此，
    被告何需將被害人手機內之SIM 卡拆換為自己所有之SIM 卡
    使用，又為何起意要賣掉不屬於其所有之機車？在在暴露被
    告主觀上確有強取被害人甲○○財物之意。被告飾詞辯稱其
    並無不法所有之意圖云云，並不可取。
  3.再者，就被害人甲○○於案發當天究否係自願將財物交出以
    抵償債務部分，此非惟經證人甲○○再三明白證述均係遭被
    告強行取走，另徵諸被告於警詢及偵訊時所供稱：「我先以
    拳頭毆打他頭、臉及身體讓他害怕，我命令他把身上的物品
    及財物放在床上，……，我在自己動手以鞋帶將他雙手綑綁
    起來，綁好後我就把他的皮夾打開檢視，便將他的汽、機車
    駕照、提款卡以及重機車鑰匙、住處鑰匙1 把、手機1 支拿
    走……」、「我怕他報警所以就先綁助他讓他無法反抗，拿
    走他的證件跟車子、鑰匙等物……」等語，以及其嗣於本院
    羈押訊問時供稱：我先用拳頭打他，叫他先把身上東西拿出
    來各等語（見本院聲羈卷第5 頁反面），更清楚可見被告亦
    係供稱其在毆打被害人後，強迫被害人應交出身上財物甚明
    。則被告事後於本院準備程序中辯稱：被害人說他身上沒錢
    ，我打完他之後再問他要怎麼處理，他就自己拿出那些東西
    ，說要押在我這裡云云，非但與其自己先前所供情節矛盾，
    更與被害人甲○○指訴內容不符，本院已難遽信。設若被害
    人甲○○於案發當天確係為擔保債務之清償，而主動交付如
    事實欄所載財物予被告，而被告予以收受，顯然彼此間確有
    達成如何清償債務之合意，於此情況下，被告丙○○為何不
    為被害人鬆綁？又何以逕留遭綁縛限制行動之被害人在其租
    屋處不聞不問？更與常情有悖，是認被告辯稱係被害人主動
    交付財物抵債云云，應屬臨訟杜撰之詞，而為本院所不採信
    。
(七)、按強盜罪所施用之強暴、脅迫手段，祇須足以壓抑被害人之
    抗拒，其喪失意思自由為已足，縱令被害人實際無抗拒行為
    ，仍於強盜罪之成立，不生影響（最高法院30年上字第3023
    號判例）。又所謂強暴脅迫之手段，祇須足以壓抑被害人之
    抗拒，喪失其意思自主為已足，縱令被害人並無抗拒行為，
    仍於強盜罪行為不生影響。次按所謂不能抗拒，祇須行為人
    所施之暴力已足使被害人本人主觀上受到壓制無法抗拒為已
    足，至客觀上是否已達一般人皆不能抗拒之程度，則非所問
    （最高法院70年度臺上字第1349號、72年度臺上字第5029號
    判決意旨參照）。茲依前開案發當時情狀觀之，被害人甲○○在其租屋處先遭被告自其隨身攜帶之包包內取出預藏尖刀
    喝令伸出雙手，並在被告出手毆打其身體、臉部、頭部後，
    自行趴下並持租屋住處內之鞋帶綁縛自己之雙腳，之後再任
    由被告持其他鞋帶反綁自己雙手，且將內衣、衛生紙等物品
    塞入被害人嘴內，反觀被告隨身攜帶尖利刀械，動輒出手毆
    打被害人，以社會一般大眾如設身處地處於上開情狀下，面
    對此景，大抵咸認若不服從指示，勢將再激怒被告，而有導
    致輕則受有財產損失，重則生命、身體安全再受有危害之可
    能，是認依當時之客觀情狀，確已足令一般人感受身體及其
    意思決定遭受積極迫切之危害，而達於喪失意思自由之程度
    。此由徵諸被害人甲○○於警詢時供稱：他持他自己預藏在
    包包內像水果刀樣子的尖刀，我很害怕不敢反抗等語（見偵
    卷第23頁），益顯被害人甲○○客觀上確係因心生畏懼且已
    達不能抗拒之狀態。至被告丙○○狡稱：案發當時是被害人
    自願取出相關財物云云，核屬飾卸之詞，並不實在，本院不
    能採信。
(八)、綜上，本件被告丙○○前揭所辯無一可採，本案事證已臻明
    確，被告強盜犯行堪以認定，應予依法論科。
三、論罪科刑方面：
(一)、按犯強盜罪而有第321 條第1 項第3 款之攜帶兇器強盜罪，
    係以行為人攜帶兇器竊盜為其加重條件，此所謂兇器，其種
    類並無限制，凡客觀上足對人之生命、身體、安全構成威脅
    ，具有危險性之兇器均屬之，且祇須行竊時攜帶此種具有危
    險性之兇器為已足，並不以攜帶之初有行兇之意圖為必要。
    查被告於案發當時既持尖刀犯案，業據本院認定如前，自屬
    足以殺傷人生命、身體之器械，顯為具有危險性之兇器無疑
    。是核被告丙○○上開所為，係犯刑法第330 條第1 項而有
    同法第321條第1項第3款所定情形之攜帶兇器強盜罪。被告
    丙○○先後分別毆打被害人之頭部、臉部、身體及右眼，因
    係於密切接近之時間及地點實施，侵害被害人同一法益，各
    行為之獨立性極為薄弱，且係出於同一強盜之目的，依一般
    社會健全觀念，在時間差距上，難以強行分開，應視為數個
    舉動之接續施行，合為包括之一行為予以評價，而應論以接
    續犯。再按強取財物罪之內容，當然含有使人行無義務之事
    ，或妨害人行使權利，或剝奪人行動自由等妨害自由之性質
    ，強盜罪一經成立，則妨害自由之行為，即已包含在內，自
    無另行成立妨害自由罪名之餘地；又犯強盜罪，於實施強暴
    行為之過程中，如別無傷害之故意，僅因拉扯致被害人受有
    傷害，乃施強暴之當然結果，不另論傷害罪（最高法院82年
    度臺上字第480號、91年度臺上字第1441號判決意旨併參）
    。查被告丙○○在毆打被害人後，又強令被害人綁縛自己雙
    腳，之後並將被害人雙手反綁，搜刮強取被害人所有如事實
    欄所示財物、逼問被害人郵局提款卡密碼等傷害、剝奪行動
    自由及強制行為，依上開最高法院判決意旨，均可認為係本
    案強盜罪之著手開始，不另成立刑法第277 條第1 項之傷害
    罪、同法第302 條第1 項之妨害行動自由罪、第304 條之強
    制罪，附此敘明。
(二)、次查被告丙○○於97年間因違反毒品危害防制條例，經本院
    判處有期徒刑3 月確定，又於97年間，因違反毒品危害防制
    條例案件，經本院判處有期徒刑3 月確定，上開2 罪嗣經本
    院定應執行刑為有期徒刑5 月確定；繼於97年間，又因違反
    毒品危害防制條例案件，經本院判處拘役29日確定；再於97
    年間，因違反毒品危害防制條例案件，經本院判處有期徒刑
    6 月確定；復於97年間，因贓物案件，經本院判處拘役50日
    確定，更於97年間，因詐欺案件，經本院判處拘役25日確定
    ，前揭6 罪接續執行，於98年7 月9 日執行完畢，有臺灣高
    等法院被告前案紀錄表在卷可稽，其受有期徒刑執行完畢後
    ，5 年以內故意再犯本件有期徒刑以上之罪，為累犯，應依
    刑法第47條第1 項規定加重其刑。
(三)、而按成年人教唆、幫助或利用兒童及少年犯罪或與之共同實
    施犯罪或故意對其犯罪者，加重其刑至二分之一。但各該罪
    就被害人係兒童及少年已定有特別處罰規定者，不在此限，
    兒童及少年福利法第70條第1 項固有明文。查本件被害人甲○○於79年3 月23日出生，此由觀之被害人於警詢中調查筆
    錄上所載受詢問人欄記載即明，因本案案發當時被害人已係
    年滿18歲之未成年人，並非少年，自無上開加重規定之適用
    ，併此敘明。
(四)、爰審酌被告前有多次犯案前科，已見素行不佳，而其正值青
    壯，不思以正途賺取生活所需，僅因一時貪念，即無端強盜
    自己友人之財物，犯罪所得雖屬不多，但由被告持尖刀威嚇
    被害人取出財物，並在毆打被害人身體多處部位後，強命被
    害人自行綁縛雙腳，並將被害人雙手加以反綁，其後再以衛
    生紙、內衣等物品塞入被害人嘴內，強行取走被害人財物後
    揚長離去，對遭綑綁之被害人不聞不問，最後並因其以逐階
    跳下樓梯之方式始對外求得援助，頗具惡性，犯後復未能與
    被害人達成和解賠償損害，並兼衡被告之犯罪動機、手段、
    目的、犯後態度等一切情狀，量處如主文所示之刑，以示懲
    儆。
(五)、末查，扣案之被害人甲○○所有手機1 支、重機車1 部、機
    車鑰匙1 副、租屋處鑰匙1 副、郵局存摺2 本、郵局提款卡
    1 張、汽機車駕駛執照各1 張，均已於99年3 月22日發還予
    被害人甲○○。其餘扣案之FM 2共1 包、分裝袋15個、削尖
    吸管1 支，雖係被告丙○○所有，然該部分之物品既非被告
    供犯本件強盜犯罪所用之物，亦與本案犯罪事實無關，本院
    亦不為沒收之宣告，而應由檢察官另為妥適之處理。最後，
    被告丙○○持以強盜被害人財物所使用之尖刀、鞋帶、女性
    內衣及衛生紙等物品均未扣案，茲因該尖刀並無證據證明係
    被告所有，至鞋帶、女性內衣及衛生紙，依被害人甲○○之
    指訴，亦足認均不屬被告所有之物，此外，本院又查無證據
    顯示上開各該未扣案物品現仍繼續存在，為免將來執行之困
    難，是亦不為沒收之諭知，併此敘明。
據上論斷，應依刑事訴訟法第299 條第1 項前段，刑法第330 條
第1 項、第47條第1 項，判決如主文。
本案經檢察官吳佳美到庭執行職務。
中    華    民    國    99    年    8     月    25    日
                  刑事第八庭    審判長法  官  林惠霞
                                      法  官  張明儀
                                      法  官  呂綺珍
附論論罪科刑法條：
中華民國刑法第330條
（加重強盜罪）
犯強盜罪而有第321 條第1 項各款情形之一者，處7 年以上有期
徒刑。
前項之未遂犯罰之。
以上正本證明與原本無異。
如不服本判決應於收受判決後10日內向本院提出上訴書狀，並應
敘述具體理由。其未敘述上訴理由者，應於上訴期間屆滿後20日
內向本院補提理由書(均須按他造當事人之人數附繕本)「切勿逕
送上級法院」。
                                      書記官  范升福
中    華    民    國    99    年    8     月    26    日


司法院資訊處製作；財團法人民間司法改革基金會備份。
